臺灣桃園地方法院刑事判決　　　　　　　 96年度訴字第182號
公　訴　人　臺灣桃園地方法院檢察署檢察官
被　　　告　甲○○
　　　　　　　　　　（另案於臺灣桃園監獄執行中）
上列被告因搶奪等案件，經檢察官提起公訴（九十六年度偵字第
五０九號），本院判決如下：
    主  文
甲○○意圖為自己不法之所有，而搶奪他人之動產，累犯，處有
期徒刑拾月，減為有期徒刑伍月，如易科罰金，以新臺幣壹仟元
折算壹日。被訴傷害部分公訴不受理。
    事  實
一、甲○○於民國九十年間因犯傷害案件，經本院判處有期徒刑
    四月確定，並於民國九十二年五月二十二日執行完畢。仍不
    知悔改，因長期施用安非他命，罹有疑似施用安非他命引發
    幻覺之精神分裂症，於民國九十五年十二月十一日下午五時
    四十五分許，並因受精神分裂症之影響，對於辨識行為違法
    之能力，顯著減低，基於意圖為自已不法所有之搶奪犯意，
    前往桃園縣中壢市○○路四十八號之「福生雜貨店」內，未
    經該店老闆乙○○之同意，擅自拿取店內櫃臺旁煙架上之黃
    色硬盒長壽香煙一包（價值新臺幣〈下同〉四十元），即欲
    離去，惟乙○○見狀當場阻止，並向甲○○表示前帳未清，
    不同意再度賒帳，詎料甲○○竟惱羞成怒，另基於普通傷害
    之犯意，掌摑乙○○，致其受有左頰挫傷併微小淺擦傷等傷
    害（業經乙○○撤回告訴，詳後述），並趁乙○○突遭掌摑
    ，不及反應之際，將上開其手持之長壽香煙一包攜離現場而
    搶奪得手。嗣經乙○○報警，由警方循線於同日晚間八時二
    十五分許，在桃園縣中壢市○○路八十七號地下室甲○○居
    處查獲。
二、案經乙○○訴由桃園縣政府警察局中壢分局報請臺灣桃園地
    方法院檢察署檢察官偵查起訴。
    理  由
壹、證據能力部分
    按被告以外之人於審判外之言詞或書面陳述，除法律有規定
    者外，不得作為證據，刑事訴訟法第一百五十九條第一項固
    定有明文；惟被告以外之人於審判外之陳述，雖不符同法第
    一百五十九條之一至一百五十九條之四之規定，而經當事人
    於審判程序同意作為證據，法院審酌該言詞陳述或書面陳述
    作成時之情況，認為適當者，亦得為證據。又當事人、代理
    人或辯護人於法院調查證據時，知有第一百五十九條第一項
    不得為證據之情形，而未於言詞辯論終結前聲明異議者，視
    為有前項之同意，同法第一百五十九條之五亦定有明文。另
    鑑於採用傳聞證據排除法則之重要理由之一，係因傳聞證據
    未經當事人之反詰問予以覈實，若當事人願放棄對原供述人
    之反對詰問時，原則上即可承認該傳聞證據之證據能力。本
    件公訴人及被告就本件後引之各項人證及書證，迄於言詞辯
    論終結前均未聲明異議，而本院審酌此部分證據均無違法取
    證及證明力明顯過低之瑕疵，亦認以之作為證據為適當，故
    依諸上開規定及說明，認此部分證據均具有證據能力，合先
    敘明。
貳、實體部分
一、訊據被告甲○○矢口否認有何搶奪之犯行，辯稱：伊於上開
    時、地是要向乙○○賒帳購買香煙，但乙○○拒絕，伊遂掌
    摑乙○○，但伊並未拿取香煙，警察於其住所查獲之長壽香
    煙，係伊事後自行前往全家便利商店購買云云。經查：
  (一)被告上開犯罪事實，業據證人即被害人乙○○於本院審理時
    證述：九十五年十二月十一日下午，被告去伊的雜貨店，沒
    有說話，就自己伸手去拿貨架上的香煙，伊不同意，並跟被
    告說香煙是要成本買的，被告聽完不高興，就用右手打伊的
    左臉一巴掌，打完後，並將一包四十元的黃長壽香煙拿走等
    語甚詳（見本院卷第一一三至一一四頁），核與證人即現場
    目擊證人丙○○於本院審理時證述：當天伊看見被告從外面
    走進福生雜貨店，沒有說話就伸手到櫃臺左前方煙架上拿香
    煙，當時乙○○坐在櫃臺後的椅子上，看見被告拿香煙，就
    說不可以拿，不讓被告把香煙拿走，並說被告積欠的錢還沒
    有還，被告聽到乙○○這樣說，就用右手打乙○○的左臉頰
    ，並將黃色硬盒長壽香煙拿走，立刻離開等情相符（見本院
    卷第一一九頁），並有衛生署桃園醫院診斷證明書一件及福
    生雜貨店現場照片四張附卷可稽（見偵查卷第三十頁及本院
    卷第一０八至一０九頁），警方復於被告桃園縣中壢市○○
    路八十七號地下室之居處，當場查獲上開黃色硬盒長壽香煙
    一包足資佐證，被告辯稱其當時並未取走香煙云云，顯與事
    實不符，委無可採。
  (二)被告另辯稱警方查獲之黃色硬盒長壽香煙，係其於全家便利
    商店購買，中壢分局蔡偵查員也告知伊，該查獲香煙經警察
    核對號碼，的確不是從福生雜貨店取出云云。惟查，被告本
    件為警通緝到案，經本院訊問時供稱：警察查獲之該包長壽
    香煙係伊於７－１１便利商店買的，伊回到家看見桌上有五
    十元，就拿該五十元去買煙等語（見本院卷第五十三頁），
    惟其於本院準備程序中則改稱：警察查獲的香煙是伊從乙○
    ○雜貨店回家後，在沙發的縫隙裡看見五十元，就拿去全家
    便利商店買的等語（見本院卷八十八頁），前後供述至為矛
    盾，且據被告當庭所繪桃園縣中壢市○○路八十七號地下室
    現場圖（見本院卷第九十五頁），該處之沙發及餐桌所放位
    置完全不同，被告對於其自何處拿取購買香煙之五十元，自
    無混淆之可能，被告竟前後陳述不一，足見所言不實，再據
    證人即桃園縣政府警察局中壢分局偵查員丁○○於本院審理
    時證稱：內壢派出所查獲被告後，移送至中壢分局，伊負責
    接案，伊當時有問內壢派出所警員，是否將扣案香煙與乙○
    ○雜貨店內香煙核對過，但後來並未追蹤此部分資料，因為
    伊看了被害人乙○○的筆錄，被害人已經指認被告，並指認
    起獲的香煙是在福生雜貨店被被告搶走的，伊並未告訴被告
    已經核對過該包香煙不是福生雜貨店的等語（見本院卷第一
    二二至一二三頁），被告辯稱本件查獲香煙係其自行購買云
    云，顯屬臨訟卸責之詞，亦非可採。
  (三)綜上所述，被告所辯均非可採，本件事證明確，被告犯行堪
    以認定。
二、核被告所為，係犯刑法第三百二十五條第一項之搶奪罪。查
    被告罹有疑似施用安非他命引發幻覺之精神分裂症，有行政
    院衛生署桃園療養院九十六年七月十八日桃療醫字第０九六
    ０００四０一二號函在卷可參（見本院卷第一０一頁）。復
    佐以證人乙○○、丙○○之證述，被告於乙○○以其前帳未
    清，不同意其以賒帳方式，取走長壽香煙一包，即動手毆打
    鄰居長者乙○○等情，顯見被告所為異於常規，是被告辯稱
    ：伊於本案係受幻聽幻覺影響等語，尚非無據。綜上研判，
    被告於本案行為時，其辨識行為違法之能力，因受幻聽幻覺
    之影響而顯著減低，已達精神耗弱之程度當屬無疑，從而，
    被告於本案之行為，爰依刑法第十九條第二項規定減輕其刑
    。又其有事實欄所載之犯罪科刑、執行完畢之紀錄，有臺灣
    高等法院被告前案紀錄表一件在卷可稽，被告於徒刑執行完
    畢後五年內故意再犯本件有期徒刑以上之罪，為累犯，應依
    刑法第四十七條第一項加重其刑，並依法先加後減之。爰審
    酌被告前科累累，素行不佳，正值青壯，不思正當營生，竟
    行搶以滿足其一己私欲，犯後又飾詞圖卸，態度可議，惟其
    搶得財物之價值尚屬輕微等一切情狀，量處如主文所示之刑
    。至公訴人就被告所犯搶奪罪部分求處有期徒刑一年，本院
    審酌全案被告犯罪情節、手段、所得財物不多，認量處如主
    文所示之刑為適當，併此敘明。末按中華民國九十六年罪犯
    減刑條例業於九十六年六月十五日立法三讀通過，並於同年
    七月十六日施行，查被告犯行係在九十六年四月二十四日之
    前，且所犯雖屬上揭減刑條例第三條所列不得減刑之罪，惟
    本件宣告刑尚未逾一年六月，爰依該條例第二條第一項第三
    款，就前開宣告之刑，減其刑期二分之一，併依同條例第九
    條及刑法第四十一條第一項前段，諭知易科罰金之折算標準
    。
三、公訴不受理部分：
  (一)公訴意旨另以被告掌摑乙○○，造成乙○○受有前開事實欄
    所載之傷害，因認被告另涉有刑法第二百七十七條第一項之
    普通傷害罪嫌。
  (二)按告訴乃論之罪，告訴人於第一審辯論終結前得撤回其告訴
    ，又告訴經撤回者，法院應諭知不受理之判決，刑事訴訟法
    第二百三十八條第一項、第三百零三條第三款分別定有明文
    。被告所涉普通傷害罪嫌，依刑法第二百八十七條前段之規
    定，須告訴乃論，茲據告訴人乙○○當庭撤回告訴（見本院
    卷第一二四頁），依照前開法條之規定，爰就本件傷害部分
    ，諭知公訴不受理之判決。
據上論斷，應依刑事訴訟法第二百九十九條第一項前段、第三百
零三條第三款，刑法第三百二十五條第一項、第四十七條第一項
、第十九條第二項、第四十一條第一項前段，中華民國九十六年
罪犯減刑條例第二條第一項第三款、第三條第一項第十五款、第
七條、第九條，判決如主文。
本件經檢察官蔡宜均到庭執行職務。
中　　華　　民　　國　　96　　年　　8 　　月　　16　　日
              刑事第八庭      審判長法  官  邱滋杉
                                    法  官  吳為平
                                    法  官  袁雪華
上正本證明與原本無異。
如不服本判決，應於判決送達後10日內向本院提出上訴狀（應附
具體理由及繕本），上訴於臺灣高等法院。
                                    書記官  邱仲騏
中　　華　　民　　國　　96　　年　　8 　　月　　16　　日
附錄本案論罪科刑之法條：
中華民國刑法第325條第1項
（普通搶奪罪）
意圖為自己或第三人不法之所有，而搶奪他人之動產者，處 6 月
以上 5 年以下有期徒刑。
